臺灣高等法院臺中分院刑事裁定　　　　　　　　　　　九十三年度聲字第五四五號
　　聲明異議人
　　即 受刑 人　甲○○
右列聲明異議人，對臺灣臺中地方法院檢察署檢察官之指揮執行聲明異議（八十七年
度執更字第八七一號），本院裁定如左：
    主　　  文
聲明異議駁回。
    理  　　由
一、聲明意旨略以：聲明異議人即受刑人甲○○認憲法第十六條保障人民有訴訟權利
    ，人民有依法定程序提起訴訟及公平審判之權利，依中華民國刑法第二條第一項
    但書，處罰之裁判確定後未執行或執行未完畢，而法律有變更，不處罰其行為者
    ，免其刑之執行。按中華民國八十一年七月二十七日修正公布之「肅清煙毒條例
    」，八十七年五月二十日修正公布名稱為「毒品危害防制條例」，即中華民國已
    無「肅清煙毒條例」，被告今仍須執行八十六年所犯之殘刑，顯有權益及違憲之
    嫌，聲明異議人不服，為此聲明異議云云。
二、按刑事訴訟法第四百八十四條規定，受刑人或其法定代理人或配偶以檢察官執行
    之指揮為不當者，得向諭知該裁判之法院聲明異議。上揭條文所稱「檢察官執行
    之指揮不當」，應包括執行之指揮違法及執行方法不當等情形在內。（最高法院
    七十七年度台抗字第七四一號判決參照）。
三、茲查「肅清煙毒條例」雖於八十七年五月二十日由總統令修正公佈名稱為「毒品
    危害防制條例」，惟名稱之變更並非法律之廢止，聲明異議人認肅清煙毒條例業
    因更定名稱而廢止不存等情，顯有誤認。再依八十七年五月二十日修正公布之毒
    品危害防制條例第三十五條第四款規定：本條例修正施行前繫屬之案件，除有刑
    法第二條第一項但書之情形外，於修正施行後，依左列規定處理之：‧‧‧四、
    判決確定尚未執行或執行中之案件，適用修正前之規定。是依該條規定，本件執
    行中之案件既屬毒品危害防制條例修正施行前繫屬之案件，且無刑法第二條第一
    項但書「從輕原則」之適用，且按行為之處罰，以行為時之法律有明文規定為者
    為限，本件聲明異議人所涉違反肅清煙毒條例案件，經本院調閱聲明異議人甲○
    ○所涉本院八十六年度上訴字第一九一一號案卷查明，聲明異議人所涉施用毒品
    之行為時間為自八十六年二月五日起至同年月十二日止，本院為裁判時點係於八
    十六年十月二十二日，又該案於八十六年十二月四日確定，均在毒品危害防制條
    例修正前，故本件之執行仍應適用修正前肅清煙毒條例之規定至明，檢察官援以
    執行，核屬無違，聲明異議人認肅清煙毒條例業已消滅，檢察官之執行指揮已無
    法源依據云云，即有未合。況毒品危害防制條例對於施用毒品者，仍定有處罰之
    規定，此觀之毒品危害防制條例第十條之規定自明，是並無如刑法第二條第三項
    所規定「法律有所變更，不處罰其行為者」之情形，聲明異議人關於此部分之主
    張亦顯無據。綜上，本件檢察官據以執行聲明異議人之刑期，於法並無不合，是
    聲明異議人認檢察官有執行之指揮違法或執行方法不當之情形存在云云，核屬無
    理由，應予駁回。
四、依刑事訴訟法第四百八十六條，裁定如主文。
中      華      民      國　    九十三     年     九      月   二十一 　日
                                臺灣高等法院臺中分院刑事第六庭
                                      審判長法　官　李  文  雄
                                      　　　法  官　邱　顯　祥
            　　　法　官  陳  秀  
右正本證明與原本無異。
如不服本裁定，應於裁定送達後五日內向本院提出抗告狀。
　　　　　　　　　　　　　　　　　　　　　　書記官  巫  彥  佳
中      華      民      國　    九十三     年     九      月   二十二 　日
                                                                        Ｒ
